【裁判字號】    98,訴,979
【裁判日期】    980818
【裁判案由】    返還不當得利
【裁判全文】
臺灣高雄地方法院民事判決               98年度訴字第979號
原      告  乙○○
訴訟代理人  陳妙泉律師
被      告  甲○○
訴訟代理人  歐陽志宏律師
上列當事人間請求返還不當得利事件，本院於民國98年8 月4 日
言詞辯論終結，判決如下：
    主      文
被告應給付原告新臺幣伍佰捌拾貳萬伍仟零壹拾元，及自民國九
十七年九月十三日起至清償日止，按週年利率百分之五計算之利
息。
訴訟費用由被告負擔。
本判決於原告以新臺幣壹佰玖拾肆萬元供擔保後，得假執行；被
告如以新臺幣伍佰捌拾貳萬伍仟零壹拾元為原告預供擔保，得免
為假執行。
    事實及理由
一、原告主張：伊自民國97年1月起至3月間止，或自行或委託友
    人匯款合計新臺幣（下同）5,825,010 元予被告（下稱系爭
    款項），委託購買禮券，兩造間成立委任契約（下稱系爭委
    任契約），惟被告迄今均未交付禮券，經伊一再催告被告履
    行，被告仍遲未履行，伊乃於97年9 月5 日以高雄10支郵局
    第520 號存證信函向被告為終止系爭委任契約之表示，並限
    期命被告於收受存證信函後7 日內返回系爭款項，被告於同
    年月6 日已收受上開存證信函，然均未予置理。而被告於系
    爭委任契約終止後，已無受領系爭款項之法律上原因，應依
    不當得利之法律關係，將所受領之系爭款項返還予原告，為
    此，爰依民法第179 條及第549 條第1 項等規定，提起本訴
    等語。並聲明：（一）被告應給付原告5,825,010 元，及自
    97年9 月13日起至清償日止，按週年利率5%計算之利息。（
    二）願供擔保，請准宣告假執行。
二、被告則以：伊將系爭款項轉交訴外人傅小宴購買禮券，惟傅
    小宴遲未履行，伊亦為被害人，亦已對傅小宴提告等語，資
    為抗辯。並聲明：原告之訴駁回。（二）如受不利判決，願
    供擔保請准免為假執行。
三、兩造不爭執事項
（一）原告自97年1 月起至同年3 月止，或自行或委託友人匯入
      系爭款項予被告，委託被告購買禮券。兩造間為委任關係
      。
（二）被告於收受系爭款項後，迄今未交付禮券予原告。
（三）原告於97年9 月5 日寄發存證信函終止系爭委任契約，並
      限期命被告於收受存證信函後7 日內返還系爭款項，被告
      於同年月6 日收受該存證信函。
四、兩造爭執事項
    原告依據民法第179 條及第549 條第1 項規定，請求被告給
    付系爭款項，是否有理由？
五、經查，原告主張伊交付系爭款項予被告，委託被告購買禮券
    ，兩造成立系爭委任契約，惟被告迄未交付禮券，伊於97年
    9 月5 日寄發存證信函終止系爭委任契約，並限期命被告於
    收受存證信函後7 日內返還系爭款項，被告於同年月6 日收
    受該存證信函等事實，業據原告提出匯款回條聯、匯款申請
    書、存證信函、郵件收件回執等件為證，且為被告所是認，
    堪信為真實。
六、按委任契約當事人之任何一方，得隨時終止委任契約，民法
    第549 條第1 項定有明文。原告已於97年9 月5 日寄發存證
    信函終止系爭委任契約，被告於同年月6 日收受該存證信函
    ，業如上述，則依上開規定，原告終止與被告間之委任契約
    ，已生終止之效力。
七、第按無法律上之原因而受利益，致他人受損害者，應返還其
    利益。雖有法律上之原因，而其後已不存在者，亦同；受領
    人於受領時，知無法律上之原因或其後知之者，應將受領時
    所得之利益，或知無法律上之原因時所現存之利益，附加利
    息，一併償還，民法第179 條、第182 條第1 項分別定有明
    文。兩造間委任契約既於97年9 月6 日終止，此後被告保有
    系爭款項，即屬無法律上原因而受利益，致原告受有系爭款
    項之同額損害。原告依上開規定，請求被告附加利息返還系
    爭款項，自屬有據。
八、末按給付有確定期限者，債務人自期限屆滿時起，負遲延責
    任；遲延之債務，以支付金錢為標的者，債權人得請求依法
    定利率計算之遲延利息；應付利息之債務，其利率未經約定
    ，亦無法律可據者，週年利率為百分之五，民法第229 條第
    1 項、第233 條第1 項前段、第203 條定有明文。原告於97
    年9 月5 日寄發存證信函終止系爭委任契約，並限期命被告
    於收受存證信函後7 日內返還系爭款項，被告於同年月6 日
    收受該存證信函等事實，亦如上述。從而，原告請求被告給
    付原告5,825,010 元，及自97年9 月13日起至清償日止，按
    週年利率5%計算之利息部分，為有理由，應予准許。又兩造
    陳明願供擔保，聲請宣告假執行或免為假執行，經核合於法
    律規定，爰分別酌定相當之擔保金額宣告之。
九、本件事實已臻明確，兩造其餘之攻擊或防禦方法、爭點，及
    未經援用之證據，經本院斟酌後，認為與判決基礎之事實並
    無影響，均不足以影響本裁判之結果，自無庸一一詳予論駁
    之必要，併此敘明。
十、結論：原告之訴為有理由，依民事訴訟法第78條、第390 條
    第2項、第392條第2項，判決如主文。
中    華    民    國    98    年    8     月    18    日
                     民事鳳山分庭   法  官  林意芳
上為正本係照原本作成。
如不服本判決，應於送達後20日內，向本院提出上訴狀並表明上
訴理由，如於本判決宣示後送達前提起上訴者，應於判決送達後
10日內補提上訴理由書（須附繕本）。
中    華    民    國    98    年    8     月    21    日
                                    書記官  陸艷娣

司法院資訊處製作；財團法人民間司法改革基金會備份。
